臺灣高等法院刑事判決
108年度上訴字第3374號
上  訴  人  
即  被  告  彭語謙（原名彭恩良）


                    住○○市○○區○○街000號0樓        選任辯護人  王家鋐律師（兼送達代收人）
上列上訴人即被告因偽造文書案件，不服臺灣臺北地方法院107
年度易字第908號，中華民國108年9月5日第一審判決（起訴案號
：臺灣臺北地方檢察署106年度偵字第24029號），提起上訴，本
院判決如下：
    主  文
上訴駁回。
彭語謙緩刑參年，並應於本判決確定後參個月內，向公庫支付新
臺幣伍萬元。
    事  實
一、彭語謙（原名彭恩良）為臺北市政府警察局大安分局交通分
    隊（下稱大安分局交通分隊）警員，負責交通事故相關處理
    ，於民國106年6月20日下午2時20分許，獲報前往臺北市○○
    區○○路0段000號前，處理廖千瑩與李國華間之A2類交通事故
    ，廖千瑩因車禍導致昏迷，經送往位於臺北市○○區○○路0段0
    00號國泰綜合醫院（下稱國泰醫院）急救，彭語謙即於同日
    下午3時20分許，在該醫院內先製作完成李國華之道路交通
    事故談話紀錄表及道路交通事故補充資料，並繪製道路交通
    事故現場圖交李國華確認簽名，且製作道路交通事故當事人
    登記聯單交李國華簽收，廖千瑩部分則由其夫陳賀泔代為簽
    收，另彭語謙有於廖千瑩之道路交通事故談話紀錄表上先行
    填載詢問時間與地點、廖千瑩之年籍、車禍時間與地點等資
    料，而將上開文書交回大安分局交通分隊（此部分由彭語謙
    所製作之文書，下稱A類文書），再送臺北市政府警察局交
    通警察大隊（下稱交通警察大隊）處理。廖千瑩嗣經轉院至
    國立臺灣大學醫學院附設醫院（下稱臺大醫院），彭語謙於
    106年6月28日前往臺大醫院，製作廖千瑩之交通事故談話紀
    錄表（然右上角之製作時、地仍誤載為106年6月20日晚間9
    時0分於國泰醫院），並請廖千瑩在道路交通事故現場圖上
    簽名（該2份文書下稱Ｃ類文書），惟彭恩良於完成此部分文
    書後，卻因不詳原因而未將上開文書交回大安分局交通分隊
    ；後交通警察大隊事故處理組因僅收受彭語謙陳報之A類文
    書，認前開車禍相關處理流程尚未完成，警員余政慶即於10
    6年7月12日下交辦單予大安分局交通分隊，要求彭語謙須於
    106年7月20日前補問廖千瑩之道路交通事故談話紀錄表，並
    請廖千瑩於道路交通事故現場圖上簽名，而為使彭語謙知悉
    廖千瑩之年籍資料及聯絡方式，余政慶有以作廢函稿影印彭
    語謙所呈報A類文書中廖千瑩之道路交通事故談話紀錄表，
    並影印A類文書中僅有李國華簽名之道路交通事故現場圖，
    連同交辦單送交予大安分局交通分隊，由大安分局交通分隊
    警員胡清林登錄後，交予彭語謙承辦。詎彭語謙竟基於行使
    公務員登載不實文書及偽造署押之犯意，明知於106年6月20
    日下午3時20分許在國泰醫院內，廖千瑩因昏迷而未實際就
    事故發生經過進行回答，竟於106年7月12日起至15日中午12
    時前之某不詳時間，在某不詳地點，將余政慶所下交辦單檢
    附之廖千瑩道路交通事故談話紀錄表影本，充作其職務上所
    掌之道路交通事故談話紀錄表，於此公文書上「問：肇事前
    目的地、行進方向、車道、與對方相對位置及肇事經過情形
    ？號誌運作情形？」之問題後，虛偽填載廖千瑩為「完全不
    清楚」之答覆，並於被詢問人欄位偽造「廖千瑩」之署名1
    枚，而於其職務上所掌之道路交通事故談話紀錄表此公文書
    上，為不實之登載，繼於道路交通事故現場圖上當事人簽名
    處偽造「廖千瑩」之署名，用以表彰廖千瑩親自敘述交通事
    故經過，並確認由彭語謙所繪製交通事故現場圖之意（該2
    份文書下稱Ｂ類文書），於106年7月15日中午12時，在大安
    分局內，於該交辦單左下角承辦人欄位蓋用其職章並書立「
    106.7.15.12：00」等數字，檢附上開Ｂ類文書，先交予不知
    情之胡清林審核，由胡清林於交辦單上蓋用大安分局交通分
    隊分隊長黃昱維之職章後，再轉呈予交通警察大隊事故處理
    組而行使之，足生損害於廖千瑩及交通警察大隊就交通事故
    文書管理之真實性；因余政慶忘記已於106年7月12日下交辦
    單，於翌日（13日）再度下交辦單予大安分局交通分隊，同
    樣要求彭語謙須於106年7月20日前補問廖千瑩之道路交通事
    故談話紀錄表，並請廖千瑩於道路交通事故現場圖上簽名，
    彭語謙即於同年月16日中午12時許，在該交辦單左下角承辦
    人欄位蓋用其職章且書立「106.07.16.12時.」等語，並檢
    附其於106年6月28日在臺大醫院所製作由廖千瑩親自回答而
    完成之交通事故談話紀錄表，以及由廖千瑩親自確認後簽名
    之道路交通事故現場圖（即C類文書），經胡清林呈交交通
    警察大隊事故處理組，嗣經發覺B類文書及C類文書中之「廖
    千瑩」署名不同，始查知前情。
二、案經臺北市政府警察局大安分局移送臺灣臺北地方檢察署檢
    察官偵查起訴。
    理  由
一、證據能力
㈠按訊問被告應出以懇切之態度，不得用強暴、脅迫、利誘、詐
  欺、疲勞訊問或其他不正之方法；被告之自白，非出於強暴、
  脅迫、利誘、詐欺、疲勞訊問、違法羈押或其他不正之方法，
  且與事實相符者，得為證據，刑事訴訟法第98條及第156條第1
  項分別定有明文。辯護人雖就上訴人即被告彭語謙2次警詢主
  張：督察員儲南傑於提問時，自行將出現之各類文書定義為A
  類、B類及C類文書，以致於被告無法理解詢問之邏輯與脈絡，
  被告就所謂A類、B類及C類文書的定義完全不清楚；儲南傑在
  製作被告之警詢筆錄前，已向證人廖千瑩確認並經證人廖千瑩
  陳述C類文書為其簽署無誤，儲南傑在詢問被告時，獲悉被告
  陳述不知C類文書是誰簽的卻未說明，以臨時提供並自行定義
  之A類、B類及C類文書來混淆被告的認知，顯有不正訊問之不
  法，應認無證據能力等語。然查：被告於106年8月15日及106
  年9月5日接受警詢時，均由王家鋐律師到場全程陪同應訊，足
  見其對於本案調查慎重應對，上開警詢應訊時間距離其處理廖
  千瑩106年6月20日交通事故相隔未久，被告自承擔任警職多年
  ，警詢所詢者復係被告親身所承辦廖千瑩106年6月20日交通事
  故案件相關之談話紀錄表、現場圖等事項，被告自較常人更為
  熟稔，辯護人雖主張被告於警詢中就所謂A類、B類及C類文書
  的定義完全不清楚云云，然詢問者為便利提問，將卷內文書先
  行定義為A類、B類及C類文書，並於詢問時提示予被告閱覽，
  被告仍得基於自由意志為陳述，本無何不正訊問或影響被告供
  述任意性之可言，且細觀被告106年8月15日警詢筆錄記載，詢
  問者出示A類、B類及C類文書，被告就A類文書即未有廖千瑩簽
  名之道路交通事故談話紀錄表，清楚敘明該份係106年6月20日
  15時20分，在國泰醫院製作，對於提示之C類文書，縱C類文書
  中之談話紀錄表右上角之製作時、地誤載為106年6月20日晚間
  9時0分於國泰醫院，被告仍能清楚辨識出該文書係其去臺大醫
  院病房製作，就B類文書則辯稱係廖千瑩家人所簽，即並不否
  認該份文書並非廖千瑩本人親簽（見偵卷第9至10頁），其顯
  能明顯區辯詢問者所出示之A類、B類及C類文書，辯護人辯稱
  被告無法區分何謂A類、B類及C類文書云云，殊非可採。至辯
  護人主張儲南傑在製作被告之警詢筆錄前，已向證人廖千瑩確
  認並經證人廖千瑩陳述C類文書為其簽署無誤，儲南傑在詢問
  被告時，獲悉被告陳述不知C類文書是誰簽的卻未說明云云，
  然依被告109年8月15日警詢筆錄記載，儲南傑先詢問：「經出
  示（資料C）你於何時、在何處製作該交通事故案件B車當事人
  道路交通事故談話紀錄表、道路交通事故現場圖？」被告答稱
  「是我去臺大醫院病房製作的，時間我不記得了」，儲南傑又
  問「經出示（資料C）你在現場製作B車當事人廖千瑩道路交通
  事故談話紀錄表、道路交通事故現場圖，B車當事人簽名捺印
  處之簽名係何人簽名？」被告答稱「我忘記是誰簽的了」（見
  偵卷第9頁倒數第3行至第10頁第4行），細觀上開問、答，儲
  南傑所詢問題均具體明確，且係被告近期親身經歷之事，其開
  放性讓被告回答，被告本得依其記憶自由陳述，證人儲南傑就
  此於原審審理時亦證稱：（問：為何在106年8月15日詢問彭恩
  良C資料之內容時，彭恩良當時回答說他忘記是誰簽的，你當
  時未告知廖千瑩親自簽名的？）因為我當時有把C資料拿給他
  看，他是說他不知道，他說忘記誰簽名的，不過我有給他看過
  C資料，既然他說不知道是誰簽的，我當然就依照他的回答寫
  下去等語（見原審易字卷第159頁），被告既已明白識別出C類
  文書係其前往臺大醫院病房製作的，自無將之與B類文書混淆
  之可能，證人據實將被告回答記載於筆錄，核其詢問內容及對
  被告回答之記載均無何違法之處，自不能以證人就被告回答其
  記憶不清之處，未繼續追問，即率謂有何不法訊問之處。綜上
  ，儲南傑於詢問被告時並無施以何不正訊問，被告復有辯護人
  全程在場陪同接受警詢保障其權益，被告2次警詢筆錄顯係出
  於任意性，當有證據能力甚明。　
㈡按被告以外之人於審判外之言詞或書面陳述，除法律有規定者
  外，不得作為證據；又被告以外之人於檢察事務官、司法警察
  官或司法警察調查中所為之陳述，與審判中不符時，其先前之
  陳述具有較可信之特別情況，且為證明犯罪事實存否所必要者
  ，得為證據，刑事訴訟法第159條第1項、第159條之2分別定有
  明文。
⒈查證人廖千瑩、陳賀泔於警詢時所為陳述，屬被告以外之人於
  審判外之陳述，而被告及等辯護人於本院準備程序既已爭執上
  開筆錄之證據能力（見本院卷第62頁），本院審酌證人廖千瑩
  、陳賀泔於檢察官偵查中、原審審理時，均經以證人身分傳喚
  到庭具結後，就攸關本案犯罪之重要構成要件事實詳為證述，
  觀諸其等於偵訊、原審審理所為證言內容，就有關構成要件事
  實部分，核與其等在警詢時所為陳述內容大致相符，並無刑事
  訴訟法第159條之2、第159條之3所規定之情事，被告及其辯護
  人既爭執證據能力，揆諸前揭說明，本院認證人廖千瑩、陳賀
  泔於警詢時所為陳述，於本案不具證據能力，不能做為本案證
  明被告有罪與否之認定依據。
⒉查證人李國華於警詢時之證述，係被告以外之人於審判外之言
  詞陳述，核其性質屬傳聞證據，被告及其辯護人既就上開言詞
  陳述之證據能力提出爭執（見本院卷第62頁），復未經檢察官
  就是否具有可信之特別情況舉證釋明之，不符合刑事訴訟法第
  159條之3之例外規定，即無證據能力。　
㈢次按被告以外之人於偵查中向檢察官所為之陳述，除顯有不可
  信之情況者外，得為證據，刑事訴訟法第159 條之1第2項定有
  明文。查證人廖千瑩、陳賀泔、黃昱維、余政慶、胡清林於檢
  察官偵訊時之證述，雖屬被告以外之人於審判外之陳述，且被
  告及其辯護人就上開言詞陳述之證據能力提出爭執（見本院卷
  62頁），惟審酌證人廖千瑩、陳賀泔、黃昱維、余政慶、胡清
  林係依其親身知覺、體驗之事實證述，且業經檢察官告知具結
  之義務及偽證之處罰後具結而為陳述，均無何顯有不可信之情
  況，且證人廖千瑩、陳賀泔、黃昱維、余政慶、胡清林業於原
  審審理時到庭作證，由被告及其辯護人行使對質詰問權，參諸
  前開法條及說明，證人廖千瑩、陳賀泔、黃昱維、余政慶、胡
  清林等於檢察官偵訊時經具結後所為證述，均得為本案之證據
  。
㈣本案其餘據以認定被告犯罪之非供述證據，均非公務員違背法
  定程序所取得，依刑事訴訟法第158條之4反面解釋，均有證據
  能力。
二、認定事實所憑之證據及理由
　　訊據被告固不否認有處理廖千瑩與李國華間於上開時、地所
    發生之A2類交通事故，且有製作A類文書經胡清林而轉呈予
    交通警察大隊，並有收受交通警察大隊員警余政慶所下之交
    辦單後，在106年7月16日12時，將其於106年6月28日在臺大
    醫院內，所製作廖千瑩之道路交通事故談話紀錄表（但詢問
    時、地誤載為106年6月20日晚間9時0分於國泰醫院），以及
    經廖千瑩簽名確認之道路交通事故現場圖（即C類文書），
    連同交辦單透過胡清林回覆予交通警察大隊，然否認有偽造
    文書犯行，辯稱：伊只有收過1次交辦單，並回覆1次予交通
    警察大隊而已，卷內C類文書即為伊收到交辦單後所回覆，
    伊沒有收到2次余政慶下的交辦單，B類文書係他人冒用伊名
    義所回覆，伊先前沒有看過B類文書；伊已經去臺大醫院問
    完了，根本沒有必要再去做B類文書等語。辯護人亦為被告
    辯護稱：B類文書上呈的時間是106年7月15日，然被告早在1
    06年6月28日即已製作並給廖千瑩簽署好C類文書，顯無必要
    事後偽造B類文書；縱使認為B類文書係被告所偽造，實際上
    亦無造成損害等語。經查：
㈠就被告有處理廖千瑩與李國華間於上開時、地所發生之A2類交
  通事故，並製作A類文書後經胡清林而轉呈予交通警察大隊，
  後於106年6月28日前往臺大醫院，製作廖千瑩之道路交通事故
  談話紀錄表（但詢問時、地誤載為106年6月20日晚間9時0分於
  國泰醫院），並由廖千瑩於道路交通事故現場圖上簽名，在收
  受交通警察大隊警員余政慶所下之交辦單後，於106年7月16日
  12時，將C類文書連同交辦單透過胡清林回覆予交通警察大隊
  ，另B類文書中廖千瑩之交通事故談話紀錄表，記載詢問廖千
  瑩之時間、地點為106年6月20日下午3時20分於國泰醫院，並
  於「肇事前目的地、行進方向、車道、與對方相對位置及肇事
  經過情形？號誌運作情形？」之問題後，有填載廖千瑩為「完
  全不清楚」之答覆，被詢問人欄位有「廖千瑩」之署名，B類
  文書中之道路交通事故現場圖當事人簽名處有「廖千瑩」之署
  名，上開B類文書有連同余政慶所下之交辦單透過胡清林轉呈
  交通警察大隊，該交辦單左下角承辦人欄位有蓋印被告之職章
  並書立「106.7.15.12：00」等數字各節，業據證人廖千瑩、
  陳賀泔、黃昱維、胡清林及余政慶於偵查及原審審理中證述明
  確（參偵卷第161至163、273至275、291至293頁、原審易字卷
  第149至176、209至255頁），並有臺北市政府警察局大安分局
  106年10月2日北市警安分督字第10633711100號函暨所附A、B
  、C類文書、案件進度查詢表、道路交通事故談話紀錄表、道
  路交通事故現場圖、道路交通事故當事人登記聯單、交通警察
  大隊事故處理組交辦單、道路交通事故補充資料表、道路交通
  事故調查報告表㈠、㈡、道路交通事故肇事人自首情形紀錄表、
  A1、A2類交通事故攝影蒐證檢視表、一般陳報單、106年12月1
  9日北市警安分督字第10636600300號函暨所附受理車禍案當事
  人登記聯單、談話紀錄表等在卷可佐（參偵卷第21至39、59至
  71、77至87、99至137、207至212、309至313、327至329頁）
  ，此部分事實，首堪認定屬實。
㈡就被告於呈報A類文書後，交通警察大隊事故處理組之警員余政
  慶有下了2次交辦單予被告，該2份交辦單之發生時間、交辦日
  期、事由及辦理期限各欄記載均屬相同（參偵卷第121、125頁
  交辦單各1份），經原審函詢結果，係因警員余政慶表示忘記
  業已交辦，以致重複製作交辦單，有交通警察大隊107年10月2
  5日北市警交大事字第1076006354號函可稽（參原審易字卷第2
  5頁），證人余政慶於原審審理中亦到庭具結證稱：（提示偵
  卷第121頁，問：此份交辦單中間欄上面的承辦人有蓋有你的
  職名章，請問，此份職名章是否由你親自蓋的？）是我親自蓋
  的；（問：就你印象所及，當時為什麼要核發此份交辦單？）
  按照交通處理辦法第十條，當事人談話記錄沒有辦法作的話，
  我們會下交辦單，請處理人員進行補問，我才有辦法進行受傷
  人員的事故分析；（問：依照當時此份交辦單核發前提，是因
  為當時的談話紀錄表有所缺漏嗎？）當時的現場圖沒有簽名，
  談話記錄沒有製作。（提示偵卷第77頁、79頁，問：此份文件
  是否你剛剛所說的沒有簽名跟製作的情況？）是的；（問：你
  們核發交辦單的一個流程以及送達的過程時間，大概是如何？
  ）我們核發交辦單的時候，我們在製作的時候，如果有發現卷
  宗，大安分隊所送過來當事人的卷宗，如果有缺漏，談話紀錄
  表沒有寫，當事人沒有簽名的部分，我們會依照程序下交辦單
  ，把交辦的事項寫清楚，然後交辦給回去大安分隊等語（見原
  審易字卷第228頁）；（問：請提示一下偵卷的第125頁，此份
  交辦單中間欄有承辦人警員..承辦人蓋有您的印..那個職名章
  ，請問此份交辦單也是你核校核發的嗎？）是的；（問：請審
  判長提示偵卷121頁跟偵卷125頁此兩份交辦單的交辦日期、承
  辦人還有交辦事由以及案號均一模一樣，為何會如此？）那個
  第121頁這個偵卷一是7月12號發的交辦單是第一次的，那第二
  次的交辦單125頁這個，是應該是隔一天，因為案件太多忘記
  有發交辦，我以為沒有發交辦，後來我又重複列印第二次交辦
  這樣，可是上面所寫的還是第一次的交辦，變成說我兩天各發
  一份同一份交辦等語（見本院卷第148至158頁所示勘驗原審10
  8年7月25日證人余政慶部分證述內容錄音結果），佐以卷附A
  類文書原本（見偵卷第107、109頁）、A類文書影本（見偵卷7
  7頁、79頁）、交辦單原本2份（見偵卷第121頁、第125頁）等
  所示文書內容，堪可認定證人即交通警察大隊事故處理組員警
  余政慶因僅收受A類文書，認上開交通事故相關處理流程尚未
  完成，乃於106年7月12日下交辦單予大安分局交通分隊，要求
  被告須於106年7月20日前補問廖千瑩之道路交通事故談話紀錄
  表，且請廖千瑩於道路交通事故現場圖上補簽名，嗣因證人余
  政慶忘記已於106年7月12日下交辦單，於翌日（13日）再度下
  交辦單予大安分局交通分隊，同樣補正相同事項；證人胡清林
  於原審審理中證稱：「就偵卷第121、125頁之交辦單，我都有
  做成紀錄再交予被告，是放在個人的公文櫃裡，警員在上班時
  會去看大櫃子，大櫃子中每位警員都有一個格位，若有交辦單
  會放在每位警員的格位裡，再由警員去處理。」等語（見原審
  易字卷第213、215、218、219頁），表示有將上開2份交辦單
  放置於被告之公文櫃內，且被告於警詢中亦表示其有2次回覆
  交通警察大隊之交辦單（見偵卷第11、13頁），是就警員余政
  慶上開2份因疏漏以致重複核發之交辦單，被告均有收受之事
  實，業堪認定。被告於警詢中未否認有收受2次交辦單（見偵
  卷第9至11、13頁），嗣於偵查中先稱有看到偵卷第121頁之交
  辦單（見偵卷第282頁），後改稱這些交辦單其都未見過云云
  （參偵卷第283頁），於原審準備程序中再改稱沒有收到偵卷
  第121頁之交辦單，但有收到偵卷第125頁之交辦單云云（見原
  審易字卷第93、96頁），所辯前後不一，其嗣後改口否認有收
  到2次交辦單之辯解，洵屬事後卸責之詞，難以憑採。
㈢細觀卷附B類文書原本（即偵卷第327頁正反面、第329頁正面）
  ，其中偵卷第327頁正面廖千瑩之道路交通事故談話紀錄表記
  載詢問廖千瑩之時間、地點為106年6月20日下午3時20分於國
  泰醫院，並於「肇事前目的地、行進方向、車道、與對方相對
  位置及肇事經過情形？號誌運作情形？」之問題後，有以手寫
  填載「完全不清楚」之答覆，被詢問人欄位有「廖千瑩」手寫
  署名，偵卷第327頁反面則為作廢函稿（內容為臺北市政府警
  察局交通警察大隊106年7月12日北市警交大事字第1063093160
  0號函稿，並載明承辦人余政慶），偵卷第329頁道路交通事故
  現場圖中上當事人簽名處亦有手寫「廖千瑩」署名；將B類文
  書原本中偵卷第327頁正面道路交通事故談話紀錄表、第329頁
  正面現場圖與卷附A類文書原本（即偵卷第107頁之道路交通事
  故談話紀錄表及偵卷第109頁之道路交通事故現場圖）相對照
  ，明顯可見該2份文書（道路交通事故談話紀錄表、道路交通
  事故現場圖）上除前揭手寫添加部位外，其餘各該文字、數字
  之運筆筆觸、大小及書寫位置係完全相同，所蓋印被告職章之
  位置及墨水暈染之程度，以肉眼觀之亦可認並無二致，差別僅
  在於偵卷第107頁之文書上被告之職章印文為紅色，其餘文字
  及數字則為複寫轉印所呈現之淡藍色，而偵卷第327頁則全部
  為黑色，堪認偵卷第327頁係將偵卷第107頁影印後，再以手寫
  添加「完全不清楚」之記載及「廖千瑩」之署名，而偵卷第32
  9頁正面之道路交通事故現場圖，則明顯係影印自A類文書中偵
  卷第109頁之道路交通事故現場圖，再手寫添加「廖千瑩」之
  署名。又證人余政慶於原審審理中證稱略以：談話記錄表我們
  是將原卷用廢紙的方式影印，影印給處理人員知道他的名字聯
  繫電話，請他們再..請他們再向當事人補詢問談話記錄表，是
  將原卷的東西影印一份給他們知道，所以會用廢紙的方式；我
  有下交辦單請本案的處理人員，上面應該有打他的處理人員的
  名字彭恩良，然後請他補問，偵卷121頁上面有，交辦單上面
  有彭恩良的名字。左上角。應該是說你像那個卷宗裡面如果有
  缺漏什麼東西，如果是談話記錄，我們會印他的談話記錄表給
  處理人員知道他的名字電話聯繫資料，然後請他補問這一份談
  話記錄表..我們用影印的方式，那個正本就在我們交通大隊那
  邊；現場圖跟交辦單..那個談話記錄。我會複印現場圖跟談話
  記錄表的資料兩份..用廢紙印；（辯護人問：好，所以那再請
  審判長提示偵卷327跟328，所以當時複印的資料就是偵卷327
  跟328嗎？）這個現場圖應該是329。327跟329。對對，所以現
  場圖跟談話記錄表（受命法官告知書記官筆錄記載證人答應該
  是327跟329）；（辯護人：請審判長提示偵卷123頁跟偵卷的1
  24頁，這兩份資料也就是你剛剛所稱的偵卷327跟329，而此兩
  份資料為這個偵卷121頁就是你的交辦單的回覆資料，與你剛
  剛所稱的你在送偵卷121頁的交辦單的時候就會複印這兩張資
  料，有矛盾，為何會如此？剛的意思...你剛剛的意思是說你
  在送這個121頁的交辦單的時候會有把這一開始的事故表及談
  話記錄表先做一個複印交給他，而這個複印的資料就同時就是
  327、329，簡單來講就123跟124，這是一樣的資料..這個123
  、124就是327、329是交辦單回來的内容耶，所以你聽得懂意
  思嗎？）（受命法官請證人看偵卷327、329頁上已有廖千瑩的
  簽名）我印給他的交辦單的時候上面是沒有那個「完全不清楚
  」還有簽名的這些文字的，只有他的年籍資料的部分；現場圖
  的部分給他的時候都是只有李國華的簽名，沒有廖千瑩的簽名
  。（辯護人問：為什麼會用作廢的文件來回覆或核發？）這就
  是要再印一份，用那個廢紙印一份那個談話紀錄表個人資料的
  部分請彭恩良警員再去補問當事人的談話紀錄表，就是印他的
  資料給他然後請他找當事人。（辯護人問：那此份資料是何時
  你複印交給彭恩良請他再去問的？）第一份是7月12號。（辯
  護人問：不是，就是上面這個327背頁的這個，就327背頁的這
  個作廢文件，就327跟327背頁的作廢文件，你是何時複印要求
  彭恩良再重新去問的？）7月12日交辦單。（辯護人：那審判
  長又同樣的一個邏輯，審判長那我的問題又變同樣的，那我..
  那剛他剛剛變更也沒意義啊，這其實就是本案的大重點。）我
  印那個空白的談話紀錄表是用廢紙印給他，還有現場圖印給他
  ，他回來也是這張回來，那表示是說他是直接把那個..東西寫
  在上面，所以簽這個名字直接回來給我，如果按照程序的話我
  們談話紀錄表是要重新的製作新的一張，要錄音要錄影，他才
  可以再回丟等語（參本院卷第148至158頁所示勘驗原審108年7
  月25日證人余政慶部分證述內容錄音結果），佐以前開第㈡點
  所引證人余政慶於原審證述內容、卷附A類文書原本（見偵卷
  第107、109頁）、B類文書原本（即偵卷第327頁正反面、第32
  9頁正面）及交辦單原本2份（見偵卷第121頁、第125頁）等文
  書內容，相互勾稽，堪認其下交辦單時為使被告得知悉廖千瑩
  之年籍資料，以便被告可聯絡廖千瑩而完成道路交通事故談話
  紀錄表，有以作廢函稿（詳見偵卷第327頁反面函稿）影印被
  告先前所呈報之無廖千瑩署名之道路交通事故談話紀錄表、無
  廖千瑩署名之道路交通事故現場圖（即A類文書中偵卷第107頁
  之道路交通事故談話紀錄表及偵卷第109頁之道路交通事故現
  場圖），將所影印後之交通事故談話紀錄表及交通事故現場圖
  連同交辦單下予被告，偵卷第327頁正面所示除「完全不清楚
  」之記載及「廖千瑩」之署名外之態樣，暨偵卷第329頁正面
  所示「廖千瑩」署名外之態樣，方為其交予被告時之情況；被
  告及辯護人雖執著於證人余政慶於詰問時一度肯認其係複印偵
  卷第327跟329頁資料（即B類文書）附於交辦單後交辦，並認
  係原審過度介入方使證人余政慶配合而更改證詞云云，然證人
  余政慶早於該次審理證述之初即明確證稱其係因現場圖沒有簽
  名、談話記錄沒有製作而下交辦單（詳見原審易字卷第228頁
  ），佐以證人余政慶2份交辦單原本所載交辦事項載明包括「1
  .補問B車駕駛談話紀錄（錄音檔燒錄光碟1片檢附）。2.請B車
  駕駛於現場圖影本補簽名。3.檢附B車診斷證明書影本1份。」
  （見偵卷第121、125頁）可知，證人余政慶雖於辯護人詰問時
  雖一度順應問題而粗略肯認其係複印偵卷第327跟329頁資料附
  於交辦單後交辦，僅係一時未細看而誤認，嗣辯護人進而質疑
  有所矛盾要求證人余政慶解釋，原審諭請證人余政慶細看辯護
  人要求提示之卷證，證人余政慶亦就辯護人該提問質疑予以詳
  細釋明（參本院卷第148至158頁），所釋亦核與卷附前述A類
  文書原本（見偵卷第107、109頁）、B類文書原本（即偵卷第3
  27頁正反面、第329頁正面）及交辦單原本2份（見偵卷第121
  頁、第125頁）等客觀事證相符，堪可採信；被告及辯護人執
  此全盤否定證人余政慶證述之可信性，並非可採。
㈣又被告於警詢中，並不否認B類文書係由其所製作，於其接獲交
  通警察大隊第1次下交辦單後，其有檢附B類文書而回覆，且表
  示其有於交辦單上蓋職章且標示時間（參偵卷第9至11、13、4
  1至47頁），證人胡清林於原審審理中，亦明確證稱警員余政
  慶先後所下的2次交辦單，被告皆有補正經要求之資料，即偵
  卷第121至124頁及第125至131頁所示情況，而大安分局交通分
  隊辦公室內有放置所有警員職章之處，每位警員亦均有1個職
  章，於文件製作完後，係由交辦單上之承辦人自行核章，偵卷
  第121頁之交辦單上應係被告使用自己之職章蓋印，因辦公室
  內之職章係需使用印泥之橡皮章，字跡較工整，而偵卷第121
  頁之墨水有暈開，應係使用被告個人之職章（應即指所謂之連
  續章）等語（見原審易字卷第214、219、224頁），被告既有
  收到警員余政慶所下達之第1次交辦單，業經認定於前，當係
  被告自行將偵卷第327、329頁之B類文書檢附於第1次交辦單後
  ，並在交辦單上蓋用職章且標示時間，再回覆予交通警察大隊
  而行使，至屬灼然。被告雖辯稱大安分局交通分隊之統一放置
  印章處，亦有被告之連續章，而非如證人胡清林所證稱皆放置
  橡皮章云云，並舉照片1張為佐證（參原審易字卷第375、377
  頁），然依被告所提出之照片，該木盒內確實所放置者皆為證
  人胡清林所證述木製之橡皮職章，僅有被告之連續章插放於其
  餘木製橡皮職章中而特別突出，未見有其他警員之連續章，此
  反益徵係被告事後自行擺設後拍攝，才會有此情形，當難率予
  憑採，是自難據此而謂證人胡清林上開證述不可採信。被告復
  辯稱其早將C類文書交給胡清林，胡清林早就要伊不要處理本
  案云云，然證人胡清林於偵查中證稱：（問：彭恩良稱收到交
  辦單時他曾詢問過你，你告知他你都處理好了，叫他不用來做
  ？）不是這樣，是後來發現被告有偽簽當事人簽名的情況後，
  我親自跟廖千瑩做完交通談話紀錄，所以跟被告說不用他再去
  辦（見偵卷第292頁）、於原審證稱：（被告問：當時是否我
  有問你說我已經回覆過一次，為什麼還要再回一次，你那時候
  是否跟我說不用理他？）我跟被告有比較清楚的對話是因為長
  官已經發現被告類似偽造文書、偽造簽名這件事情，同時間交
  辦單也下來要問廖千瑩的談話紀錄，彭恩良有約時間，我也有
  約時間，我就跟被告說談話紀錄我會來處理，所以我才會約廖
  千瑩在我們分局1樓，所以我才會跟被告說我來處理這件的談
  話紀錄，我不是跟被告說不用理交辦單等語（見原審易字卷第
  226頁），是被告所稱證人胡清林叫伊不要處理本案之時點，
  顯係臺北市政府交通警察大隊事後察覺被告本案犯行而發動調
  查，並由證人胡清林再約詢證人廖千瑩之時點，顯非本案106
  年7月12日、13日余政慶下交辦單之時，此觀被告所提臺北市
  政府警察局交通警察大隊事故處理組106年8月1日催辦單內容
  （見原審易字卷第263頁）亦明，被告此部分辯詞，無非意圖
  混淆時點，並非可採。
㈤而道路交通事故談話紀錄表，係交通警察於道路交通事故發生
  後，於處理過程中詢問當事人所製作之筆錄，為公務員職務上
  所製作之文書，屬公文書。又於106年6月20日下午3時20分，
  在國泰醫院內，廖千瑩因車禍導致昏迷，無法進行談話紀錄表
  之製作，業經證人廖千瑩及陳賀泔證述明確（見原審易字卷16
  3、164、171頁），則廖千瑩自無於該時、地接受被告之詢問
  ，並自行回答就事故發生經過完全不清楚之可能，證人廖千瑩
  並於原審審理中明確證稱偵卷第327、329頁之「廖千瑩」簽名
  並非其所為，偵卷第327頁「完全不清楚」亦非其所寫（參原
  審易字卷第165頁），證人陳賀泔亦證稱其僅有簽收偵卷第209
  頁之當事人登記聯單（偵卷第309頁為原本），而未於偵卷第3
  27、329頁之文書上代簽廖千瑩之姓名（見原審易字卷第170、
  171、173頁），再綜合證人余政慶所為前開證述以觀，應堪認
  B類文書中之廖千瑩道路交通事故談話紀錄表（參偵卷第327頁
  所示原本、偵卷第123頁所示影本），係警員余政慶在影印A類
  文書之廖千瑩談話紀錄表（偵卷第107頁）交予被告後，再經
  人加載「完全不清楚」之回答及「廖千瑩」之署名，而B類文
  書之道路交通事故現場圖（參偵卷第329頁所示原本、偵卷第1
  24頁所示影本），則係警員余政慶影印A類文書中無廖千瑩署
  名之道路交通事故現場圖（見偵卷第109頁）後，再經人添加
  「廖千瑩」之署名而得，警員余政慶既係因被告所呈報A類文
  書有缺漏，方將其中之廖千瑩談話紀錄表及道路交通事故現場
  圖影印後，連同交辦單下達予被告，被告復確實有收到第1次
  之交辦單，業如前述，被告當亦有收到警員余政慶影印之上開
  文書，則在影印文書上加載「完全不清楚」之回答並偽簽「廖
  千瑩」之署名，而製作偵卷第327、329頁之B類文書，連同蓋
  用職章且加註時間之第1次交辦單向交通警察大隊行使之人，
  當為被告，灼然甚明。被告為處理廖千瑩與李國華間所發生道
  路交通事故之員警，明知廖千瑩於前開時、地並無法接受詢問
  ，卻猶於其職務上所製作之道路交通事故談話紀錄表上，虛偽
  記載廖千瑩就「肇事前目的地、行進方向、車道、與對方相對
  位置及肇事經過情形？號誌運作情形？」此問題為「完全不清
  楚」之答覆，而製作偵卷第327頁之B類文書，自屬將不實之事
  項登載於職務上所掌之公文書。又廖千瑩並未於偵卷第327、3
  29頁之道路交通事故談話紀錄表及道路交通事故現場圖上簽名
  ，則此2枚廖千瑩之署名當亦堪認定係收受警員余政慶所交付
  影本，並函覆交通警察大隊之被告所偽造無誤。至檢察官曾送
  請法務部調查局就B類文書即偵卷第327、329頁上之「廖千瑩
  」署名，與被告之筆跡是否相符進行鑑定，經該局函覆稱：經
  審視提供比對之參考筆跡，發現均為庭寫或案發後抄寫之工整
  筆跡，與爭議之「廖千瑩」筆跡以行草體書寫不同，由於仍欠
  缺足夠之彭員於106年間以行草體所書「廖千瑩」字樣憑比，
  歉難依現有資料鑑定爭議筆跡是否為彭恩良本人書寫；如需續
  鑑定，請再諭請彭員當庭用黑色細字筆以行草體（較快速度）
  橫書「廖千瑩」及「完全不清楚」等字各20遍，併同原送鑑資
  料過局，俾利鑑析等語，有法務部調查局107年7月19日調科貳
  字第10703277830號函在卷可參（見偵卷第307頁），嗣經本院
  再命被告當庭以黑色細字筆橫書相關文字後，再送鑑定，仍經
  該局覆稱：本案經審視貴院提供比對之參考資料，發現彭員庭
  寫筆跡字形工整，有做作之虞，且又缺乏足夠平日所書與待鑑
  字跡相同或類同筆跡憑比，故依現有資料欠難鑑定，有法務部
  調查局109年5月13日調科貳字第10903176940號函在卷可參（
  見本院卷第133頁）；是只要被告刻意不以行草體書寫「廖千
  瑩」之署名，即沒有足夠樣本可供鑑定機關比對其字跡與B類
  文書中之「廖千瑩」是否相符，是自難逕依此而為有利於被告
  之認定；況被告於警詢中，先推稱B類文書是於國泰醫院拿給
  某不知名之廖千瑩家屬簽名云云（參偵卷第9、11、42、43頁
  ），於偵查中改口表示之前回答由廖千瑩家屬簽名是其猜想的
  云云（參偵卷第177頁），然證人陳賀泔業明確結證稱於106年
  6月20日被告前往國泰醫院時，廖千瑩之家屬只有其到場（見
  原審易字卷第171頁），根本無其他廖千瑩家屬代為簽名之可
  能，而被告於事後與廖千瑩之電話對話中，明知陳賀泔僅有代
  為簽收當事人登記聯單，卻猶不斷欲誤導廖千瑩，要求廖千瑩
  回答是否係陳賀泔代為在道路交通事故談話紀錄表及道路交通
  事故現場圖上簽立「廖千瑩」之署名，有原審勘驗筆錄可徵（
  參原審易字卷第69至82頁），由被告事後所為及歷次辯解，反
  益見其欲藉此卸責之情虛，是被告應即為偽造B類文書中「廖
  千瑩」署名之人無訛。辯護人雖聲請再就B類文書之「廖千瑩
  」署名進行筆跡鑑定，然被告始終未能配合提供以行草體書寫
  ，已如前述，且本件業堪認定係由被告偽造「廖千瑩」之署名
  ，無再送鑑定之必要，附此敘明。
㈥按足生損害，係指他人有可受法律保護之利益，因此遭受損害
  或有受損害之虞，不以實際發生損害者為必要；而所謂損害，
  亦不以經濟上之損害為限，即民事、刑事或行政上之損害亦皆
  屬之，只需他人有可受法律保護之利益，因此而遭受損害或有
  損害之虞者，即屬之（最高法院97年度台上字第4796號、107
  年度台上字第3038號判決意旨參照）。被告於B類文書之道路
  交通事故談話紀錄表此職務上所載之公文書上為上開不實之記
  載，並於B類文書之道路交通事故談話紀錄表及現場圖上均偽
  造「廖千瑩」之署名，再透過警員胡清林向交通警察大隊行使
  ，可能會使交通警察大隊誤認廖千瑩於事故當日下午3時20分
  即已於國泰醫院表示其對於肇事前目的地、行進方向、車道、
  與對方相對位置及肇事經過情形、號誌運作情形等情完全不清
  楚，而足生損害於廖千瑩及交通警察大隊就交通事故文書管理
  之真實性，縱使廖千瑩因尚未發生損害而表示不追究，亦無礙
  於公文書登載不實罪及偽造署押罪之成立，辯護人前揭所辯，
  難以憑採。
㈦另依證人廖千瑩及陳賀泔之證述，可知被告確有於106年6月28
  日前往臺大醫院製作廖千瑩之道路交通事故談話紀錄表（參偵
  卷第273至275頁、原審易字卷第163至175頁），被告當時所製
  作者，應即為偵卷第127至131頁所示在106年7月16日12時連同
  警員余政慶所下第2次交辦單而回覆予交通警察大隊之C類文書
  ，則被告在警員余政慶於106年7月12日下達第1次交辦單前即
  已完成C類文書，固然似無再於所掌公文書上為不實登載，並
  偽造「廖千瑩」之署名，而製作B類文書回覆交通警察大隊之
  必要。然查，被告於收受第2次交辦單時，隨即可於106年7月1
  6日12時檢附C類文書交予交通警察大隊，顯然在其完成C類文
  書後，並未將之補呈予交通警察大隊，仍因不詳原因留存於其
  身邊，且因被告否認犯行，實無從探知被告於接獲第1次交辦
  單時不直接以C類文書回覆，卻要再製作B類文書而向交通警察
  大隊行使之動機為何，但因被告既有收受警員余政慶所下達之
  第1次交辦單，並於106年7月15日12時檢附B類文書函覆交通警
  察大隊之舉，業經認定於前，則被告行使公務員登載不實文書
  犯行及偽造署押犯行即已成立，縱使無法獲知被告上開所為之
  實際原因為何，仍無礙於被告犯行之成立。
㈧被告雖辯稱可能係他人偽造B類文書冒用伊名義附於交辦單回覆
  以誣陷伊云云，然經原審當庭勘驗臺北市政府警察局大安分局
  106年12月11日北市警安分督字第10636473800號函檢送被告受
  理廖千瑩A2車禍案製作訪談表談話錄音光碟之錄音檔（檔案名
  稱：3661），勘驗結果如下：錄音全長1分16秒，被告首先詢
  問對方之年籍資料，但並無其他人之回應，只聽到被告的「嗯
  」的聲音，之後被告詢問關於車禍經過等問題，也無被告以外
  之人的回應，只有被告自己表示對於經過不清楚，之後錄音結
  束（見原審易字卷114頁），恰與B類文書中道路交通事故談話
  紀錄表所示答覆「不清楚」之情相符，而被告自承該錄音檔係
  其所錄製（見偵卷第45至46頁），倘係他人偽簽「廖千瑩」署
  名甚至在交辦單上盜蓋被告職銜章欲誣陷被告，豈有所偽造之
  B類文書內容恰與被告所提上開錄音檔欲營造廖千瑩於訪談時
  答稱不清楚之情境相符之理，益徵B類文書應係被告所偽造，
  被告徒以前詞否認犯行，難認可採。　
㈨被告雖辯稱除了證人陳賀泔外，其餘證人講的好像都有陷害伊
  的意思云云，然證人廖千瑩與被告本不相識，並無恩怨，並無
  就文書署名真假之情虛偽陳述、自招困擾之理；而證人黃昱維
  、胡清林、余政慶、儲南傑均擔任警職，證人黃昱維即臺北市
  交通警察大隊大安分隊分隊長、證人胡清林即臺北市交通警察
  大隊大安分隊，與被告均有同僚情誼，證人余政慶任職臺北市
  交通大隊事故處理組分析組，與被告屬不同機關，並未直接接
  觸，證人儲南傑擔任大安分局督察組督察員，事後受命調查本
  件偽造文書案，其等與被告均本無仇恨糾葛，實無誣陷被告涉
  犯刑事犯罪之動機；且其等於審理時均係具結作證，以擔保其
  陳述之真實性，衡情實無由甘冒偽證罪處罰之風險，故意羅織
  、誣陷被告之理，且其等所述，亦核與卷附交辦單、A、B、C
  類文書等客觀證據所示情狀相符，均堪採信；而就本案調查的
  起源，證人胡清林於原審證稱：因為交辦的內容有需要檢附製
  作談話紀錄時的錄音檔，我在要燒錄光碟的時候點開來聽，結
  果發現沒有一問一答的情形，只有聽到被告的一個類似自問自
  答的方式，簡單講就是沒有聽到廖千瑩說話的聲音，我有在交
  辦單的上面貼1個便條紙，記載我發現的情形，然後送給分析
  人員余政慶；我沒有聽到廖千瑩的聲音，我只有聽到被告的聲
  音，我寫便條紙送給事故處理組的余政慶，便條紙上寫錄音疑
  為自問自答；事故組的長官打電話聯繫我們分隊長，分隊長來
  問我廖千瑩的談話紀錄表的問題，我才知道，關於談話紀錄表
  廖千瑩簽名被偽造，我聽分隊長說才知道等語（見原審易字卷
  第215至216、221至222頁），而自前開原審當庭勘驗錄音檔（
  檔案名稱：3661）之勘驗結果（見原審易字卷114頁）所示，
  被告所檢送之上開錄音檔確有異狀，證人胡清林察覺後提醒交
  通警察大隊事故處理組承辦人員，從而有本案調查的起始，其
  處理並無不當，難認其有何虛偽證述誣陷被告之必要；被告空
  言臆測相關證人陷害伊云云，實非可採。
㈩綜上，本件被告犯行事證明確，堪予認定，其所辯俱不足為採
  ，應依法論科。
三、法律適用
㈠按司法警察或司法警察官於詢問犯罪嫌疑人時所製作之詢問筆
  錄，係記載對於犯罪嫌疑人之詢問及其陳述，其內容當然含有
  受詢問人之意思表示，因該筆錄為公務員職務上所製作之文書
  ，故為公文書之一種。受詢問人雖亦在筆錄之末簽名、蓋章或
  按指印，以擔保該筆錄之憑信性，但不能因此即認為該筆錄係
  受詢問人所製作，而變更其公文書之性質（最高法院91年度台
  非字第294號判決意旨參照）。而倘行為人係以簽名之意，於
  文件上簽名，且該簽名僅在於表示簽名者個人身分，以做為人
  格同一性之證明，除此之外，再無任何其他用意者，即係刑法
  上所稱之「署押」。　　　
㈡查被告於行為時為臺北市政府警察局大安分局交通分隊（下稱
  大安分局交通分隊）警員，負責交通事故相關處理，係屬刑法
  第10條第2項第1款規定依法令服務於地方自治團體所屬機關而
  具有法定職務權限之公務員。被告於道路交通事故現場圖上當
  事人簽名處偽造「廖千瑩」之署名，單純作為簽名者人格同一
  性之證明，應僅屬偽造署押；而其在道路交通事故談話紀錄表
  上「問：肇事前目的地、行進方向、車道、與對方相對位置及
  肇事經過情形？號誌運作情形？」之問題後，虛偽填載廖千瑩
  為「完全不清楚」之答覆，並於被詢問人欄位偽造「廖千瑩」
  之署名1枚，而於其職務上所掌之道路交通事故談話紀錄表此
  公文書上，為不實之登載，再透過不知情之胡清林轉呈予交通
  警察大隊事故處理組而行使之，除偽造署押外，亦應成立行使
  公務員登載不實文書罪。
㈢核被告所為，係犯刑法第216、213條之行使公務員登載不實文
  書罪及同法第217條第1項之偽造署押罪。被告將不實事項登載
  於職務上所掌之公文書並持以行使，其登載之低度行為應為其
  行使之高度行為所吸收，不另論罪。公訴意旨雖僅提及被告涉
  犯刑法第217條第1項之偽造署押罪，然於犯罪事實欄業記載被
  告有於影印之廖千瑩道路交通事故談話紀錄表上，在事故發生
  經過部分填寫「完全不清楚」，並將此文書呈予交通警察大隊
  ，則被告所涉行使公務員登載不實文書犯行，當亦在起訴範圍
  內，法院自得審究，且原審及本院均當庭諭知被告可能涉犯刑
  法第216條、第213條之行使公務員登載不實文書罪（見原審易
  字卷第97、151、209、286頁、本院卷第59、147、105至106、
  189頁），而無礙於被告之防禦，爰於起訴之社會基本事實相
  同範圍內，變更起訴法條如上。
㈣被告於其職務上所掌之公文書上為不實之登載後，利用不知情
  之胡清林轉呈予交通警察大隊事故處理組而行使之，為間接正
  犯。
㈤被告係以一行為同時觸犯行使公務員登載不實文書罪及偽造署
  押罪，為想像競合犯，應依刑法第55條規定，從重論以行使公
  務員登載不實文書罪。
四、駁回上訴之理由
㈠原審審理後，以被告犯行事證明確，適用刑法第216條、第213
  條、第217條第1項、第55條、第219條等規定，審酌被告身為
  公務員，明知廖千瑩於106年6月20日下午3時20分在國泰醫院
  內，因昏迷而無法接受詢問，卻猶於其職務上所製作之道路交
  通事故談話紀錄表上，虛偽為廖千瑩在國泰醫院就「肇事前目
  的地、行進方向、車道、與對方相對位置及肇事經過情形？號
  誌運作情形？」之問題答覆「完全不清楚」之記載，並於該談
  話紀錄表及道路交通事故現場圖上偽造廖千瑩之署名，所為實
  屬不該，犯後一再飾詞否認，難認有何悔悟之意，態度非佳，
  並審酌其有傷害罪之前科紀錄，有本院被告前案紀錄表可徵，
  素行普通、智識程度為大學畢業、家庭經濟狀況小康及所造成
  之損害等一切情狀，量處有期徒刑1年4月，並說明：B類文書
  中道路交通事故談話紀錄表及道路交通事故現場圖上之「廖千
  瑩」之署名各1枚，既皆係未得廖千瑩之同意下所為，均屬偽
  造之署名，皆應依刑法第219條之規定宣告沒收之；而B類文書
  中之道路交通事故談話紀錄表，雖為被告犯罪所生之物，然既
  均已交付予交通警察大隊而行使之，已非屬被告所有之物，自
  無從依刑法第38條第2項之規定諭知沒收。經核原審認事用法
  ，尚無違誤，量刑並無不當，所為沒收之諭知於法有據，原判
  決應予維持。
㈡被告提起上訴雖仍執前開各詞否認犯行，指摘原判決不當云云
  ，惟按證據之取捨及證據證明力如何，均屬事實審法院得自由
  裁量、判斷之職權，苟其此項裁量、判斷，並不悖乎通常一般
  之人日常生活經驗之定則或論理法則，且於判決內論敘其何以
  作此判斷之心證理由者，即不得任意指摘其為違法（最高法院
  91年度台上字第2395號判決參照），就如何認定被告成立行使
  公務員登載不實文書罪及其所辯如何不可採之理由，原審業已
  詳予論述認定之理由，並經本院補充說明，被告上訴意旨指摘
  各情，無非係對原審判決已說明事項及屬原審取捨證據及判斷
  其證明力職權之適法行使，持憑己見而為不同之評價，尚非可
  採。綜上，被告提起上訴否認犯罪，為無理由，應予駁回。
五、按刑法第74條第1項規定：「受2年以下有期徒刑、拘役或罰
    金之宣告，而有下列情形之一，認以暫不執行為適當者，得
    宣告2年以上5年以下之緩刑，其期間自裁判確定之日起算：
    一、未曾因故意犯罪受有期徒刑以上刑之宣告者。二、前因
    故意犯罪受有期徒刑以上刑之宣告，執行完畢或赦免後，5
    年以內未曾因故意犯罪受有期徒刑以上刑之宣告者」。其刑
    事政策上之目的，除為避免短期自由刑之弊害，使不至於在
    監獄內感染或加深犯罪之惡習，甚至因此失去職業、家庭而
    滋生社會問題，並有促使行為人能引為警惕，期使自新悔悟
    ，而收預防再犯之效。次按法院對於具備緩刑條件之刑事被
    告，認為以暫不執行刑罰為適當者，得宣告緩刑，為刑法第
    74條所明定，至於暫不執行刑罰之是否適當，則由法院就被
    告有無累犯之虞，及能否由於刑罰之宣告而策其自新等一切
    情形，依其自由裁量定之。又行為經法院評價為不法之犯罪
    行為，且為刑罰科處之宣告後，究應否加以執行，乃刑罰如
    何實現之問題。依現代刑法之觀念，在刑罰制裁之實現上，
    宜採取多元而有彈性之因應方式，對於有改善可能者，其刑
    罰執行與否，則應視刑罰對於行為人之作用而定。倘認有以
    監禁或治療謀求改善之必要，固須依其應受威嚇與矯治之程
    度，而分別施以不同之改善措施（入監服刑或在矯治機關接
    受治療）；反之，如認行為人對於社會規範之認知並無重大
    偏離，行為控制能力亦無異常，僅因偶發、初犯或過失犯罪
    ，刑罰對其效用不大，祇須為刑罰宣示之警示作用，即為已
    足，此時即非不得緩其刑之執行，並藉違反緩刑規定將入監
    執行之心理強制作用，謀求行為人自發性之改善更新。而行
    為人是否有改善之可能性或執行之必要性，固係由法院為綜
    合之審酌考量，並就審酌考量所得而為預測性之判斷，但當
    有客觀情狀顯示預測有誤時，亦非全無補救之道，法院仍得
    在一定之條件下，撤銷緩刑（參刑法第75條、第75條之1）
    ，使行為人執行其應執行之刑，以符正義。查被告前曾故意
    犯罪受有期徒刑以上刑之宣告，執行完畢後5年以內未曾因
    故意犯罪受有期徒刑以上刑之宣告，此有本院被告前案紀錄
    表附卷可查（見本院卷第49至50頁），審酌被告擔任警職多
    年，其因一時失慮，偶罹刑典，本次犯行幸未造成實際損害
    ，被害人廖千瑩亦表示不提告，被告經此偵審過程，當知所
    警惕，若輔以適當之緩刑條件，當更可促使被告謹記，日後
    信無再犯之虞，本院認對被告所宣告之刑，以暫不執行為適
    當，爰依刑法第74條第1項第2款規定，對被告宣告緩刑3年
    ，併依同條第2項第4款之規定，命被告應於本判決確定後3
    個月內，向公庫支付新臺幣5萬元。若被告不履行前揭條件
    ，且情節重大足認原宣告之緩刑難收預期效果，而有執行刑
    罰之必要者，則依刑法第75條之1第1項第4款規定，得撤銷
    其緩刑宣告，執行前開所宣告之刑，附此敘明。　
據上論斷，應依刑事訴訟法第368條，第74條第1項第2款、第2項
第4款，判決如主文。
本案經檢察官林易萱提起公訴，檢察官孫治遠到庭執行職務。 
　
中　　華　　民　　國　　109 　年　　11　　月　　12　　日
                  刑事第十八庭  審判長法  官  何俏美
                                      法  官  陳海寧
                                      法  官  葉乃瑋
以上正本證明與原本無異。
如不服本判決，應於收受送達後20日內向本院提出上訴書狀，其
未敘述上訴之理由者並得於提起上訴後20日內向本院補提理由書
（均須按他造當事人之人數附繕本）「切勿逕送上級法院」。
                                      書記官  程欣怡
中　　華　　民　　國　　109 　年　　11　　月　　12　　日
附錄：本案論罪科刑法條全文
中華民國刑法第213條
公務員明知為不實之事項，而登載於職務上所掌之公文書，足以
生損害於公眾或他人者，處 1 年以上 7 年以下有期徒刑。
中華民國刑法第216條
行使第 210 條至第 215 條之文書者，依偽造、變造文書或登載
不實事項或使登載不實事項之規定處斷。
中華民國刑法第217條
偽造印章、印文或署押，足以生損害於公眾或他人者，處 3 年
以下有期徒刑。
盜用印章、印文或署押，足以生損害於公眾或他人者，亦同。